【裁判字號】    97,訴,1155
【裁判日期】    970509
【裁判案由】    違反毒品危害防制條例
【裁判全文】
臺灣彰化地方法院刑事判決             97年度訴字第1155號
公  訴  人  臺灣彰化地方法院檢察署檢察官
被      告  甲○○
上列被告因違反毒品危害防制條例案件，經檢察官提起公訴（97
年度毒偵字第864 號、第1086號），於本院準備程序中，被告就
被訴事實為有罪之陳述，經裁定改行簡式審判程序，本院判決如
下：
    主  文
甲○○施用第一級毒品，累犯，處有期徒刑拾月。又施用第一級
毒品，累犯，處有期徒刑拾月，扣案之第一級毒品海洛因壹包（
淨重零點肆參公克）沒收銷燬之，注射針筒壹支沒收。應執行有
期徒刑壹年參月，扣案之第一級毒品海洛因壹包（淨重零點肆參
公克）沒收銷燬之，注射針筒壹支沒收。
    犯罪事實
一、甲○○前於民國90年間，因施用毒品案件，經送觀察、勒戒
    後，認無繼續施用毒品之傾向，業於90年11月12日執行完畢
    釋放，並由臺灣彰化地方法院檢察署檢察官以90年度毒偵字
    第3584號為不起訴處分確定。又因施用毒品案件，經本院裁
    定令入戒治處所施以強制戒治，嗣因毒品危害防制條例修正
    而無庸繼續執行，於93年1 月9 日釋放，而其此部分另經臺
    灣彰化地方法院檢察署檢察官提起公訴，經本院以92年度訴
    字第1229號判決分別判處有期徒刑7 月、4 月，應執行有期
    徒刑9 月確定，業於93年9 月30日執行完畢。其於94年間，
    再因施用第一、二級毒品案件，經本院以94年度訴字第1231
    號分別判處有期徒刑1 年、7 月，應執行有期徒刑1 年5 月
    確定；且因竊盜案件，經本院以94年度斗簡字第455 號判決
    判處有期徒刑6 月確定，前揭3 罪並定應執行刑為有期徒刑
    1 年11月，甫於96年5 月22日縮短刑期假釋付保護管束，迄
    於96年9 月23日因假釋期滿未經撤銷，視為執行完畢。詎仍
    未戒除毒癮，復基於施用第一級毒品海洛因之犯意，分別於
    97年1 月29日凌晨零時許，在彰化縣員林鎮○○路1 號6 樓
    之3 ；及於97年2 月16日晚間8 時許，在其位於彰化縣社頭
    鄉仁雅村自治巷20號住處，以將海洛因置入針筒內摻水稀釋
    後注射血管之方式，各施用第一級毒品海洛因1 次。嗣先於
    97年1 月29日上午11時59分許，因其係毒品列管人口，經警
    持臺灣彰化地方法院檢察署檢察官核發之強制採尿許可書命
    其到案接受採集尿液送驗，結果呈嗎啡陽性反應；另於97年
    2 月17日上午9 時10分許，為警在彰化縣員林鎮○○路1 號
    前查獲其與乙○○同處一地，並扣得第一級毒品海洛因1 包
    （淨重0.43公克）及甲○○所有供其施用毒品海洛因之注射
    針筒1 支，復經警採集其尿液送驗，結果呈嗎啡陽性反應，
    而查悉上情。
二、案經彰化縣警察局田中分局、員林分局報請臺灣彰化地方法
    院檢察署檢察官偵查起訴。
    理  由
一、按除被告所犯為死刑、無期徒刑、最輕本刑為3 年以上有期
    徒刑之罪或高等法院管轄第1 審案件者外，於前條第1 項程
    序進行中，被告先就被訴事實為有罪之陳述時，審判長得告
    知被告簡式審判程序之旨，並聽取當事人、代理人、辯護人
    及輔佐人之意見後，裁定進行簡式審判程序；除簡式審判程
    序及簡易程序案件外，第1 審應行合議審判，刑事訴訟法第
    273 條之1 第1 項、第284 條之1 分別定有明文。本件被告
    甲○○所涉係死刑、無期徒刑、最輕本刑為3 年以上有期徒
    刑之罪或高等法院管轄第1 審案件以外之罪，並於本院行準
    備程序時就被訴事實為有罪之陳述，本院合議庭依前揭規定
    ，經評議結果，裁定改由受命法官獨任行簡式審判程序。
二、上開犯罪事實，業據被告甲○○於本院審理時坦承不諱，又
    被告分別為警採集其尿液送驗結果，確均呈嗎啡陽性反應，
    此有彰化縣警察局田中分局應受尿液採驗人尿液檢體採集送
    驗紀錄表、彰化縣警察局員林分局委託檢驗尿液代號與真實
    姓名對照認證單各1 紙及詮昕科技股份有限公司97年2 月18
    日、97年3 月4 日濫用藥物尿液檢驗報告各1 紙附卷可稽，
    再扣案之白色粉末1 包，經鑑驗結果，確係第一級毒品海洛
    因無訛（淨重0.43公克），亦有法務部調查局鑑定書1 紙在
    卷可參，此外復有該海洛因1 包及注射針筒1 支扣案可資佐
    證，足徵被告之自白確與事實相符，堪以採信。本件事證明
    確，被告上開犯行洵堪認定，應依法論科。
三、按修正毒品危害防制條例就施用毒品者，僅於「初犯」及「
    5 年後再犯」二種情形，有其追訴條件之限制，即須於初犯
    經觀察、勒戒或強制戒治釋放後，5 年內均無施用毒品之行
    為，始能認其前所實施之觀察、勒戒或強制戒治已足遮斷毒
    癮，而得於5 年後再犯時，再予適用初犯之規定，重行觀察
    、勒戒等程序；倘5 年內已經再犯，被依法追訴處罰，縱其
    第3次（或第3次以上）施用毒品之時間在初犯釋放5 年以後
    ，即與「5年後再犯」之情形有別，且因已於「5年內再犯」
    ，顯見其再犯率甚高，原實施觀察、勒戒或強制戒治，已無
    法收其實效，而無5 年戒斷期之存在，自無再經觀察、勒戒
    及強制戒治之必要，應由檢察官逕行起訴，此有最高法院95
    年度臺非字第59、65號判決及同年度第7 次刑事庭會議決定
    足供參照。查本件被告於90年間，因施用毒品案件，經本院
    裁定送勒戒處所施以觀察、勒戒後，認無繼續施用毒品之傾
    向，業於90年11月12日執行完畢釋放。且曾因施用第一、二
    級毒品案件，經本院裁定令入戒治處所施以強制戒治1 年，
    惟嗣因法律修正毋庸繼續執行，而於93年1 月9 日釋放，其
    所犯刑事案件部分，則經本院以92年度訴字第1229號判決分
    別判處有期徒刑7 月、4 月，應執行有期徒刑9 月確定，於
    93年10月1 日執行完畢釋放。又於94年間，因施用第一、二
    級毒品案件，經本院以94年度訴字第1231號判決分別判處有
    期徒刑1 年、7 月，應執行有期徒刑1 年5 月確定等情，有
    臺灣彰化地方法院檢察署刑案資料查註紀錄表及臺灣高等法
    院被告前案紀錄表各1 份在卷可考，則其再犯本件施用第一
    級毒品犯行，按諸前揭說明，即與5 年後再犯之情形有別，
    自應逕行追訴。
四、核被告甲○○所為，係犯毒品危害防制條例第10條第1 項之
    施用第一級毒品罪。被告持有第一級毒品進而施用，其持有
    第一級毒品之低度行為，應各為其施用第一級毒品之高度行
    為吸收，不另論罪。被告所犯前述2 次施用第一級毒品海洛
    因之犯行，犯意各別，應予分論併罰。又被告曾因施用第一
    、二級毒品案件，經本院以94年度訴字第1231號分別判處有
    期徒刑1 年、7 月，應執行有期徒刑1 年5 月確定；且因竊
    盜案件，經本院以94年度斗簡字第455 號判決判處有期徒刑
    6 月確定，前揭3 罪並定應執行刑為有期徒刑1 年11月，甫
    於96年5 月22日縮短刑期假釋付保護管束，迄於96年9 月23
    日因假釋期滿未經撤銷，視為執行完畢等情，有臺灣高等法
    院被告前案紀錄表、臺灣彰化地方法院檢察署刑案資料查註
    紀錄表各1 份在卷可憑，其於有期徒刑執行完畢後，5 年內
    故意再犯本件有期徒刑以上之罪，均為累犯，應分別依刑法
    第47條第1 項之規定加重其刑。爰審酌被告有多次施用毒品
    之前科，及其施用毒品之動機、目的、方法、不知珍惜身體
    、施用毒品所生危害，暨犯後坦承犯行之態度等一切情狀，
    分別量處如主文所示之刑，並定其應執行刑，以示懲儆。另
    扣案之海洛因1 包（淨重0.43公克），係屬第一級毒品，應
    依毒品危害防制條例第18條第1 項前段規定沒收銷燬之；而
    扣存本案之注射針筒1 支，係被告所有並供其施用海洛因之
    用，業據被告供明在卷，爰依刑法第38條第1 項第2 款併予
    宣告沒收。至被告雖於本院審理中供稱另1 支注射針筒（扣
    存於同案被告乙○○毒品案件）亦為其所有之物，惟查被告
    及乙○○於警詢中均供稱該支注射針筒為乙○○所有，則該
    支注射針筒是否確為被告甲○○所有即非無疑，且卷內亦乏
    證據足認該支注射針筒係供被告為本案犯罪所用之物，是不
    併予宣告沒收。
據上論斷，應依刑事訴訟法第273 條之1 第1 項、第299 條第1
項前段，毒品危害防制條例第10條第1 項、第18條第1 項前段，
刑法第11條、第47條第1 項、第51條第5 款、第38條第1 項第2
款，判決如主文。
本案經檢察官黃淑媛到庭執行職務。
中    華    民    國    97    年    5      月     9     日
                  刑事第一庭           法  官   郭麗萍
以上正本證明與原本無異。
如不服本判決，應於判決送達後10日內，向本院提出上訴書狀，
上訴書狀應「敘述具體上訴理由」，並按他造當事人之人數附繕
本。「切勿逕送上級法院」。
中    華    民    國    97    年    5      月     12     日
                                       書記官   張子涵
附錄本案論罪科刑法條全文：
毒品危害防制條例第10條
施用第一級毒品者，處 6 月以上 5 年以下有期徒刑。
施用第二級毒品者，處 3 年以下有期徒刑。
毒品危害防制條例第18條
查獲之第一、二級毒品及專供製造或施用第一、二級毒品之器具
，不問屬於犯人與否，均沒收銷燬之；查獲之第三、四級毒品及
製造或施用毒品之器具，無正當理由而擅自持有者，均沒入銷燬
之。但合於醫藥、研究或訓練之用者，得不予銷燬。
前項合於醫藥、研究或訓練用毒品或器具之管理辦法，由法務部
會同行政院衛生署定之。


司法院資訊處製作；財團法人民間司法改革基金會備份。
